【裁判字號】    92,訴,710
【裁判日期】    920729
【裁判案由】    毒品危害防制條例
【裁判全文】
臺灣臺北地方法院刑事判決                          九十二年度訴字第七一○號
    公  訴  人  臺灣臺北地方法院檢察署檢察官
    被      告  丁○○  男  二.
    選任辯護人  周  群律師
                周仕傑律師
右列被告因違反毒品危害防制條例案件，經檢察官聲請以簡易判決處刑（九十一年度
偵字第一七九二六號），本院以九十二年度簡字第三四七號案件審理後認不宜以簡易
判決處刑而改依通常程序審理，判決如左：
    主      文
丁○○無罪。
    理      由
一、公訴意旨略以：被告丁○○於民國九十一年一月一日凌晨四時許，在台北市中山
    區○○○路四○九號二樓之舞廳內，無償轉讓第二級毒品ＭＤＭＡ（俗稱搖頭丸
    ）供甲○○施用（甲○○涉嫌施用第二級毒品ＭＤＭＡ部分業經台灣台北地方法
    院檢察署檢察官於九十一年八月二十八日以九十一年度毒偵字第一九二五號為不
    起訴處分確定）。嗣於同日上午六時三十分許，因甲○○施用第二級毒品ＭＤＭ
    Ａ身體不適，經送醫後始查獲上情。案經台北市政府警察局中山分局報告偵辦，
    因認被告涉有違反毒品危害防制條例第八條第二項之轉讓第二級毒品ＭＤＭＡ罪
    嫌云云。
二、按犯罪事實應依證據認定之，無證據不得推定其犯罪事實。又不能證明被告犯罪
    者，應諭知無罪之判決，刑事訴訟法第一百五十四條、第三百零一條第一項分別
    定有明文。又認定不利於被告之事實，須依積極證據，苟積極證據不足為被告事
    實之認定時，即應為有利被告之認定，更不必有何有利之證據；另按事實之認定
    ，應憑證據，如未能發現相當證據，或證據不足以證明，自不能以推測或擬制之
    方法，為裁判基礎；且被告否認犯罪事實所持之辯解，縱屬不能成立，仍非有積
    極證據足以證明其犯罪行為，不能遽為有罪之認定；再按認定犯罪事實，所憑之
    證據，雖不以直接證據為限，間接證據亦包括在內，然無論直接或間接證據，其
    為訴訟上之證明，須於通常一般之人均不致於有所懷疑，而得確信其為真實之程
    度者，始得據之為有罪之認定，倘其證明尚未達到此一程度，而有合理性懷疑之
    存在時，即無從為有罪之認定，最高法院三十年上字第八一六號判例、四十年台
    上字第八六號判例、三十年上字第一八三一號判例及七十六年台上字第四九八六
    號判例分別著有明文可資參照。
三、本件公訴人認被告丁○○涉有前揭違反毒品危害防制條例第八條第二項之轉讓第
    二級毒品ＭＤＭＡ犯行，無非以被告之自白、證人甲○○之證言、慶生醫院診斷
    證明書及台北市立療養院煙毒尿液檢驗報告書等件為主要依據。訊據被告對於右
    揭時、地曾將一顆類似搖頭丸之物品交予證人甲○○服用之事實坦承不諱，然否
    認有何犯行，辯稱並無轉讓毒品予證人甲○○，其係與證人甲○○共同出錢合買
    該顆類似搖頭丸之物品以供其等施用云云。
四、經查：
    （一）被告雖辯稱當日係其與證人甲○○共同購買該類似搖頭丸之物品以供施用
          ，並非其轉讓該類似搖頭丸之物品予證人甲○○施用云云，然查，被告於
          警詢中係供陳「我跟甲○○說我有搖頭丸，要不要你自己決定，並且李慈
          惠有問我說會不會有副作用，我說我不會，甲○○說要吃我才買的。」等
          語（見九十一年度偵字第一七九二六號偵查卷宗第六頁反面），顯未提及
          有共同購買搖頭丸施用之情事，證人甲○○復堅決否認有與被告共同購買
          搖頭丸施用一情（見本院九十二年七月七日訊問筆錄），堪認被告於本院
          審理中方稱與證人甲○○共同購買該類似搖頭丸之物品以供施用，並非轉
          讓該類似搖頭丸之物品予證人甲○○云云，要係卸責之詞，不足採信。參
          之證人甲○○所證當時被告拿搖頭丸問渠要不要吃，渠回答說不要，但被
          告有拿搖頭丸碰到渠嘴唇，渠感覺嘴唇很苦，之後被告即拿可樂給渠飲用
          等語（見偵查卷宗第八頁反面、本院九十二年七月七日訊問筆錄），佐之
          證人丙○○、乙○○所結當時有看到被告將該類似搖頭丸之物品交予被告
          帶去的女伴服用等語（見本院九十二年七月七日訊問筆錄），相互參照觀
          之，堪認當日被告確有轉讓該類似搖頭丸之物品予證人甲○○無訛，是被
          告前揭所為，仍屬轉讓行為，甚為灼然，被告所辯，尚屬無據，顯不足採
          。
    （二）然被告所轉讓之前揭類似搖頭丸之物品，是否即為第二級毒品ＭＤＭＡ？
          本院質之被告該物品究否係第二級毒品ＭＤＭＡ，被告供稱不知該物品是
          否為ＭＤＭＡ等語（見本院九十二年七月十五日審判筆錄），本院詰之證
          人甲○○、丙○○及乙○○如何知悉該物為第二級毒品ＭＤＭＡ，證人李
          慈惠證稱因被告說那是搖頭丸，但渠於當日之前未曾見過搖頭丸，亦不知
          搖頭丸之顏色及形狀等語（見本院九十二年七月七日訊問筆錄），證人林
          信宏並證稱不確定當時被告及該女伴所施用之物品是否確係搖頭丸，伊無
          法辨認是否為搖頭丸等語（見本院九十二年七月七日訊問筆錄），證人卓
          家豪復證稱無法確定被告及該女子當天施用的是否為搖頭丸抑或為其他毒
          品，且渠無法從一個人施用毒品之反應辨認是否確有施用搖頭丸，又渠無
          法辨認搖頭丸等情（見本院九十二年七月七日訊問筆錄），是綜合被告之
          供陳與上揭證人之證言相互勾稽觀之，該物是否確為第二級毒品ＭＤＭＡ
          ，抑或為其他毒品，甚或為非屬毒品之物，實甚可疑。再被告涉嫌轉讓之
          物品，既未扣案，顯已無從鑑驗該物是否確含有第二級毒品ＭＤＭＡ之成
          分，是本院自不得因被告及證人甲○○、丙○○及乙○○等人均認該物為
          第二級毒品ＭＤＭＡ，即逕認該物確為第二級毒品ＭＤＭＡ，實不待言。
    （三）再證人甲○○於九十一年一月一日因身體不適送至慶生醫院急診後，證人
          甲○○之尿液經檢驗結果呈毒物陽性反應，此固有慶生醫院診斷證明書在
          卷可查（見同前偵查卷宗第十四頁），然本院函詢慶生醫院當日證人李慈
          惠之尿液究呈何種毒物反應，該院函覆稱「慶生醫院採用聯華企業股份有
          限公司檢測試劑，若尿液毒物檢測板，呈現陽性反應，則表示該尿液樣本
          含甲基安非他命、大麻、鴉片、嗎啡、海洛因，此類毒物反應。」，有慶
          生醫院九十二年五月十二日慶秘九二字第○○五○號函及檢附之附件在卷
          可查，本院再請該醫院確認證人甲○○之尿液究呈何種毒物反應，慶生醫
          院函覆稱無法確認係屬何種毒品反應，復有慶生醫院九十二年五月二十二
          日慶九二字第○○五一號函附卷可稽，是證人甲○○之尿液顯非呈第二級
          毒品ＭＤＭＡ陽性反應甚為明確，是該紙診斷證明書自不足認被告確有轉
          讓第二級毒品ＭＤＭＡ予證人甲○○，甚為灼然。
    （四）徵諸證人甲○○尿液經送台北市立療養院及台灣尖端先進生技醫藥股份有
          限公司濫用藥物檢驗中心檢驗後均呈第二級毒品ＭＤＭＡ陰性反應，有台
          北市立療養院煙毒尿液檢驗報告書及台灣尖端先進生技醫藥股份有限公司
          濫用藥物檢驗中心濫用藥物檢驗報告附九十一年度毒偵字第一九二五號偵
          查卷宗足稽，此經本院調閱該偵查卷宗全卷審認無訛，並有台北市立療養
          院九十二年五月八日北市療驗字第○九二三○三七五二○○號函及檢附之
          煙毒尿液檢驗報告書一份在卷可查，公訴人並執前開台北市立療養院煙毒
          尿液檢驗報告書及台灣尖端先進生技醫藥股份有限公司濫用藥物檢驗中心
          濫用藥物檢驗報告以為證人甲○○並未施用第二級毒品ＭＤＭＡ之認定，
          而於九十一年八月二十八日以九十一年度毒偵字第一九二五號為不起訴處
          分確定，是公訴人所執之該份台北市立療養院煙毒尿液檢驗報告書，亦不
          足證明證人甲○○確有施用第二級毒品ＭＤＭＡ甚明，公訴人以該紙為被
          告曾轉讓第二級毒品ＭＤＭＡ予證人甲○○之證據，亦乏依據。
    （五）末以被告於九十一年一月一日為警採集之尿液經送驗結果雖呈第二級毒品
          ＭＤＭＡ陽性反應，有台北市立療養院煙毒尿液檢驗報告書及台灣尖端先
          進生技醫藥股份有限公司濫用藥物檢驗中心濫用藥物檢驗報告附偵查卷可
          參，然查，該等報告固足以證明被告確曾於九十一年一月一日為警採尿前
          之九十六小時內某時確有施用第二級毒品ＭＤＭＡ之犯行，惟被告施用第
          二級毒品ＭＤＭＡ之時間是否確如其自白之九十一年一月一日凌晨，抑或
          為其他時間，尚屬無從證明，是縱被告前曾因施用第二級毒品ＭＤＭＡ犯
          行，經公訴人聲請本院將被告送勒戒處所觀察、勒戒，本院並於九十一年
          十一月七日以九十一年度毒聲字第二二二五號裁定被告施用第二級毒品，
          應送勒戒處所觀察、勒戒，嗣執行觀察、勒戒完畢後，公訴人再於九十二
          年一月十三日以九十一年度毒偵字第二○四六為不起訴處分確定，仍不得
          認被告於九十一年一月一日所施用及轉讓之該類似搖頭丸之物品，即屬第
          二級毒品ＭＤＭＡ。又公訴人雖聲請本院向衛生署函詢證人甲○○之尿液
          何以經前揭二單位檢驗出不同之結果而請求本院加以函查，因本院認前揭
          二單位之檢驗結果均未認證人甲○○之尿液呈第二級毒品ＭＤＭＡ陽性反
          應，結果並無不同，本院因認無調查之必要，於此均一併說明。
五、綜上所述，被告所稱並未轉讓該類似搖頭丸之物品予證人甲○○施用之辯詞固不
    足採，惟既無證據足資證明被告轉讓予證人甲○○施用之該物品含有第二級毒品
    ＭＤＭＡ之成分，證人甲○○復堅決否認有施用第二級毒品ＭＤＭＡ之情事，則
    公訴人認被告涉嫌轉讓第二級毒品ＭＤＭＡ予證人甲○○施用云云，顯無立據，
    此外，本院復查無其他積極證據足資證明被告有前揭公訴人所起訴之轉讓第二級
    毒品犯行，揆之前揭說明，本院自難僅憑被告之自白、證人甲○○之證言、慶生
    醫院診斷證明書及台北市立療養院煙毒尿液檢驗報告書等件，遽論被告確有公訴
    人所指之犯行，不能證明被告犯罪，自應依法諭知其無罪之判決。
據上論斷，應依刑事訴訟法第四百五十二條，第三百零一條第一項，判決如主文。
本案經檢察官侯少卿到庭執行職務
中      華      民      國      九十二    年      七    月    二十九    日
                                      臺灣臺北地方法院刑事第五庭
                                          法  官  黃  紹  紘
右正本證明與原本無異。
如不服本判決，應於判決送達後十日內，向本院提出上訴狀。
                                          書記官  劉  新  怡
中      華      民      國      九十二    年      七    月    二十九    日


司法院資訊處製作；財團法人民間司法改革基金會備份。
